臺灣士林地方法院民事裁定
111年度司監宣字第20號
聲  請  人  吳俊賢  
代  理  人  李欣怡  
關  係  人  盧清義  
上列聲請人聲請選任受監護宣告人之特別代理人事件，本院裁定
如下：
    主  文
選任盧清義（男，民國00年00月00日生，身分證統一編號：Z000
000000號）於受監護宣告人吳陳翠容（女，民國00年0 月0 日生
，身分證統一編號：Z000000000號）辦理被繼承人吳玉山之遺產
分割事宜時，為受監護宣告人吳陳翠容之特別代理人。
聲請程序費用新臺幣壹仟元由受監護宣告人吳陳翠容負擔。 
    理  由
一、聲請意旨略以：聲請人係受監護宣告人吳陳翠容之子，前經
    本院111 年度監宣字第67號民事裁定選定為吳陳翠容之監護
    人，聲請人之父即受監護宣告人之配偶吳玉山於民國110 年
    11月15日死亡，聲請人與受監護宣告人同為其繼承人，聲請
    人依法不得代理受監護宣告人辦理被繼承人吳玉山之遺產分
    割事宜，爰聲請選任關係人盧清義擔任其特別代理人等語。
二、按監護人於監護權限內，為受監護宣告之人之法定代理人。
    監護人之行為與受監護宣告之人之利益相反或依法不得代理
    時，法院得因監護人、受監護宣告之人、主管機關、社會福
    利機構或其他利害關係人之聲請或依職權，為受監護宣告之
    人選任特別代理人，民法第1113條、第1098條定有明文。又
    民法第1098條第2 項所定「依法不得代理」係採廣義解釋，
    包括民法第106 條禁止自己代理或雙方代理之情形，以及其
    他一切因利益衝突，法律上禁止代理之情形而言。
三、經查，聲請人之上開主張，業據提出戶籍謄本、本院111 年
    度監宣字第67號民事裁定、確定證明書、繼承系統表、遺產
    分割協議書、遺產稅金融遺產參考清單、遺產稅死亡前二年
    內有償移轉不動產明細表、遺產稅財產參考清單、被繼承人
    108 及109 年度綜合所得稅各類所得資料清單、納稅義務人
    違章欠稅查復表、全國贈與資料清單等件為證，堪信為真實
    。準此，聲請人既係受監護宣告人之監護人，又與渠等同為
    繼承人，若仍代理受監護宣告人分割吳玉山之遺產，將形成
    自己代理之情形，應為法律所禁止，是就被繼承人吳玉山之
    遺產分割事宜，足認有為受監護宣告人選任特別代理人之必
    要。本院審酌關係人盧清義現為執業地政士之登記助理員，
    應具有相關之專業能力辦理遺產分割事宜，並能期遵循法令
    等相關規範，盡心爭取受監護宣告人之最佳利益，與聲請人
    、受監護宣告人及其餘繼承人於辦理遺產分割事宜，別無其
    他利害關係，亦無不適或不宜擔任特別代理人之消極原因，
    併參酌關係人盧清義願意擔任本件特別代理人，其餘繼承人
    亦均同意，有其等出具同意書及意見書在卷可稽，堪認就吳
    玉山之遺產分割事宜，選任關係人盧清義擔任吳陳翠容之特
    別代理人，應屬適當，爰裁定如主文第1 項所示。又本件特
    別代理人就任後，應依法並為保護受監護宣告人之最佳利益
    ，以善良管理人之注意義務執行其職務，併予敘明。
四、依家事事件法第164 條第2 項，裁定如主文。
五、如不服本裁定，應於裁定送達後10日內，以書狀向本院提出
    抗告狀，並繳納抗告費新臺幣1,000 元。
中　　華　　民　　國　　111 　年　　10　　月　　27　　日
　　　　　　　　　家事庭司法事務官  周佳潔